【裁判字號】    95,簡上,58
【裁判日期】    950809
【裁判案由】    返還不當得利
【裁判全文】
臺灣屏東地方法院民事判決              95年度簡上字第58號
上  訴  人  乙○○○
訴訟代理人  丙○○
被上訴人    甲○○
上列當事人間請求返還不當得利事件，上訴人對於中華民國95年
2 月21日本院95年度潮簡字第22號第一審判決提起上訴，本院於
民國95年8月2日言詞辯論終結，判決如下：
    主  文
上訴駁回。
第二審訴訟費用由上訴人負擔。
    事實及理由
一、上訴人方面：
    其於民國67年7 月間經由訴外人黃淑蕙之介紹，將其所有坐
    落屏東縣林邊鄉○○段579-3 地號土地之部分分割後，將土
    地42點652 坪，以每坪新台幣2,200 元，共計938,344 元之
    價金賣予訴外人郭上達，復由郭上達委託訴外人蔡懋毅負責
    承辦上開土地之分割、測量及所有權移轉登記等買賣手續，
    嗣由郭上達於68年5 月3 日取得同段579-3 地號土地之所有
    權（重測後為同段1191地號，下稱系爭土地）。系爭土地數
    年來經歷多位買主，現為被上訴人所有，86年間，被上訴人
    因故請人重新測量土地，並通知上訴人到現場觀看，上訴人
    始知土地代書舞弊不法，將實際為46點8 餘坪土地，卻於土
    地買賣契約書上記載為42點652 坪，被上訴人以42點656 坪
    價錢購得46點8 坪的土地，顯然不當得利獲有4 點148 坪的
    土地，致使上訴人受有損害，爰依不當得利之法律關係，提
    起本件訴訟。原審判決認事用法有所違誤，而為上訴人敗訴
    之判決，上訴人不服提起上訴，於本院聲明：(一)原判決廢棄
    (二)被上訴人應將坐落屏東縣林邊鄉○○段1191地號（重測前
    為579-3 地號）土地分割出4 點148 坪並移轉登記為上訴人
    所有。
二、被上訴人抗辯：系爭土地整筆係伊於75年7 月11日向訴外人
    陳永振合法購買，並辦理所有權移轉登記完畢，並非係向上
    訴人所購買，自無不當得利可言；另系爭土地係因土地重測
    以致土地面積增加，但並無如上訴人所稱因舞弊增加登記4
    點148 坪等語。並聲明：上訴駁回。
三、上訴人主張其於67年7 月間經由黃淑蕙之介紹，將系爭土地
    以每坪2,200 元之價金賣予郭上達，復由郭上達委託蔡懋毅
    負責承辦系爭土地之分割、測量及所有權移轉登記等買賣手
    續及系爭土地經歷多位買主後，目前所有權人為被上訴人之
    事實，業據其提出與所述相符之買賣契約書影本、土地登記
    謄本各1 份為證（見原審卷第8 至17頁），且為被上訴人所
    不爭執，是上訴人此部分主張，應堪信實。
四、本件爭執點為上訴人是否有權請求被上訴人將系爭土地分割
    出4 點148 坪移轉予上訴人？茲審酌如下：
(一)、上訴人所提出之買賣契約書（見原審卷第8 、9 頁），其買
    受人為郭上達，並非被上訴人。按債為特定人間之權利義務
    關係，僅債權人得向債務人請求給付，債權人並無請求第三
    人向債權人給付之權利，此為債之相對性原則。是上訴人依
    據其與郭上達之買賣契約，請求被上訴人應將系爭土地內之
    4 點148 餘坪土地返還上訴人，自無可採。
(二)、按土地重測，依土地法第46條之1 ，及同條之2 第1 項，暨
    第47條授權中央地政機關所訂之地籍測量實施規則第222 條
    規定主旨，在以較科學方法，更新測量技術和儀器，普收測
    量整理實效，使地籍登記趨於正確，以杜糾紛。上訴人所有
    937 號土地重測時，既係根據上訴人之指界測量，重測所得
    土地面積數量自與上訴人實際擁有土地相符，其數量較重測
    前登記面積減少，自應以較新及精密測量所得之重測面積為
    準。殊難據此要求回復重測前登記之土地面積數量，並要求
    鄰地交付較重測前登記面積多出部份之土地、否則即與政府
    實施地籍重測，以糾正舊地籍不正確之立法意旨有違。最高
    法院69年度台上字第3426號判決參照。上訴人主張系爭土地
    係於被上訴人實施重測後，始發現被上訴人擁有土地面積較
    權狀面積為多等語，惟重測既係為糾正舊地籍之不正確，重
    測後之結果，縱與登記面積不符，依上開實務見解，自不得
    於重測後，復要求就減少的部分為移轉登記之請求。
(三)、土地法第43條所謂登記有絕對效力，係為保護因信賴登記而
    取得土地權利之第三人而設。最高法院40年台上字第1892號
    判例參酌。被上訴人係於75年7 月25日向訴外人陳永振買受
    系爭土地，此有土地謄本在卷可稽（見原審卷第14頁），其
    於買受時係購買系爭土地所有權權利範圍之全部（見原審卷
    第11頁），其係基於信賴登記而取得土地權利之人，嗣後縱
    因重測致其土地所有權狀面積有增加，亦不影響其取得系爭
    土地權利範圍之全部，是以上訴人請求被上訴人移轉其所有
    土地之4.148 坪，顯屬無據。
(四)、綜上所述，被上訴人並非無法律上之原因，而取得其土地，
    原審駁回上訴人之請求，於法並無不合。上訴意旨指摘原判
    決不當，請予廢棄改判，為無理由，應予駁回其上訴。至兩
    造其餘攻擊防禦方法，無礙本件之判斷，爰不一一論敘，冬
    此敘明。
據上論結，本件上訴為無理由，依民事訴訟法第436 條之第3 項
、第449條第1項、第78條，判決如主文。
中    華    民    國    95    年    8     月    9     日
                  民事第二庭
                              審判長法  官 阮世賢
                                    法  官 春生
                                    法  官 吳思怡
正本係照原本作成。
本判決不得上訴。
中    華    民    國    95    年    8     月    9     日
                                     書記官 王秋淑


司法院資訊處製作；財團法人民間司法改革基金會備份。
